最　高　行　政　法　院　判　決
                                     100年度判字第1760號
上  訴  人　永琦資產管理股份有限公司
代　表　人　林志揚
訴訟代理人　盧柏岑　律師
          　陳建宏
被 上訴 人　財政部臺北市國稅局
代　表　人　陳金鑑
上列當事人間營利事業所得稅事件，上訴人對於中華民國99年12
月16日臺北高等行政法院99年度訴字第1169號判決，提起上訴，
本院判決如下：
　　主  文
上訴駁回。
上訴審訴訟費用由上訴人負擔。
　　理  由
一、上訴人民國93年度營利事業所得稅結算申報，原列報投資損
    失新臺幣(下同）48,433,687元，經被上訴人初查核定為0元
    ，應補稅額17,897,401元。上訴人不服，循序提起行政訴訟
    ，經原審法院97年度訴字第332號判決：「訴願決定及原處
    分（復查決定）關於上訴人93年度營利事業所得稅申報投資
    損失之核定部分均撤銷」。嗣被上訴人依該判決撤銷意旨重
    核結果，以98年11月10日財北國稅法一字第0980251229號重
    核復查決定（下稱原處分)准予追認投資損失3,894,000元。
    上訴人就原處分否准認列投資損失44,539,687元部分仍不服
    ，循序提起行政訴訟。
二、上訴人起訴主張：上訴人於93年11月5日以每股5元向大永興
    業股份有限公司(下稱大永興業公司)及永恆投資股份有限公
    司(下稱永恆公司)購入台灣善美的股份有限公司（下稱善美
    公司）股票15,098,199股，嗣善美公司於同年11月29日決議
    減資12,980,000股(減資比例59％)，上訴人之投資額確已發
    生折減，自無庸區分該虧損係投資前或投資後所發生，皆可
    認列投資損失。蓋善美公司減資所彌補之虧損包括上訴人購
    入股權前即已存在之虧損，如上訴人不能認列投資損失，無
    異就同一減資行為，於各股東間卻存有不同認列減資損失之
    計算方式，顯違反平等及禁止差別待遇原則。又上訴人投資
    善美公司及嗣後善美公司辦理減資彌補虧損，皆係為善美公
    司永續經營目的之必要程序，並無上訴人所指不當藉被投資
    事業增資、減資或清算等方式以規避或減少納稅義務情事等
    語，求為判決訴願決定及原處分(含原核定)不利於上訴人部
    分均撤銷。
三、被上訴人則以：上訴人與大永興業、永恆及善美公司皆係關
    係人，上訴人明知善美公司歷年虧損且持續存在，仍以每股
    5元向大永興業公司及永恆公司認購善美公司68.63%股分，
    即表示其願意承擔風險繼續維持善美公司之營運。而上訴人
    亦自承善美公司係依銀行建議即刻辦理減資彌補虧損，以增
    加該公司每股淨值，藉此讓善美公司順利取得銀行融資額度
    ，足見減資係善美公司為達健全財務結構目的所採用之手段
    ，上訴人主觀上應無認列投資損失之意圖，自不應認稅務上
    已符合損失認列要件。故上訴人投資善美公司投資額75,490
    ,995元按減資比例59%列報之投資損失44,539,687元部分，
    自非屬上訴人實際經營善美公司所發生，依實質課稅原則，
    被上訴人予以否准，並無不合等語，資為抗辯。
四、原審斟酌全辯論意旨及調查證據之結果，以：(一)按營利事
    業所得稅查核準則(下稱查核準則)第99條第1款規定：「…
    …被投資之事業發生虧損，而原出資額並未折減者，不予認
    定。」可用以下模型加以說明：T1時點為投資行為、T2時點
    為發生虧損、T3時點已生虧損之資訊，因出資額之折減，透
    過被投資公司對外宣示而清楚揭露，投資人亦明瞭而被動接
    受此一結果，此時方應承認該等損失已發生。上訴人於93年
    11月5日購入善美公司15,098,199股份，因係該公司已生虧
    損持續進行之新投資，不符合上開時間模型之要求，故不應
    認列損失。蓋善美公司因財務不佳，無法獲得銀行授信繼續
    經營，必須引進具有經營據點不動產之房東為大股東，以強
    化股東結構，且該公司當時每股淨值僅2.89元，未來勢必減
    資彌補虧損提升每股淨值，以取得銀行融資，上訴人才向大
    永興業及永恆公司購入善美公司股權，以達強化善美公司股
    東結構之目的，此為上訴人投資時早已知悉，且投資決策作
    成時，善美公司虧損狀態已持續存在，上訴人仍為投資行為
    ，即表示願意承擔風險繼續維持被投資公司之營運，主觀上
    並無認列損失之意圖，自不應認在稅法已符合損失認列之要
    件。(二)就股東權益總額而論，善美公司股東權益總額於上
    訴人投資前即已因虧損而減少，上訴人無論以多少價格買入
    股份，所購買者為當時該股份所表彰之「善美公司股東權益
    總額」，上訴人投資時之原出資額，理論上應等於該購入股
    數所表彰「善美公司股東權益總額」，嗣善美公司隨即減資
    彌補虧損，時間相距很近，善美公司減資時之股東權益總額
    與減資前因虧損減少之股東權益總額相差甚微，且在上訴人
    預料中，是上訴人所持有股數雖減少，但每股淨值上升，股
    東權益總額並無改變，其原出資額不會因減資而有折減，上
    訴人主張投資額確已折減云云，不足採信。另上訴人持有之
    新舊股權因投資時點不同，及不同時期取得股權之不同股東
    ，計算「原出資額有無折減」之結果不同，其投資得否認列
    投資損失，自有不同結果，難謂原處分違反公平原則、禁止
    差別待遇原則等語，而駁回上訴人在原審之訴。
五、本院查：
(一)按「涉及租稅事項之法律，其解釋應本於租稅法律主義之精
    神：依各該法律之立法目的，衡酌經濟上之意義及實質課稅
    之公平原則為之。」業經司法院釋字第420號解釋闡釋在案
    。又投資損失應以實現者為限，所投資之事業發生虧損，而
    原出資額並未折減者，不予認列，本院著有56年判字第73號
    判例可循。而行為時查核準則第99條第1款亦規定：「投資
    損失應以實現者為限；其被投資之事業發生虧損，而原出資
    額並未折減者，不予認定。」其所稱投資損失應以實現者為
    限，係指投資後被投資公司所發生之損失實現而言。若為投
    資前已發生之損失，既非投資者投資後並實際參與經營所發
    生之損失，即非此之所謂投資損失。另財政部96年6月29日
    台財稅字第09604531560號函釋略以：「……二、依查核準
    則第99條第1款規定，投資損失應以實現者為限；其被投資
    之事業發生虧損，而原出資額並未折減者，不予認定。上開
    投資損失之計算，屬被投資事業虧損而減資者，應以『實際
    投資成本』乘以減資比例計算之；屬被投資事業清算者，應
    以實際投資成本減除清算後實際分配金額計算之。……」核
    該函釋所稱實際投資成本，係指投資損失已實現之實際投資
    成本，如公司虧損已造成後，始投入之投資，因對其出資額
    並未減損，並非投資損失已實現之實際投資成本，自難計入
    投資損失總額計算投資損失。
(二)經查，上訴人原為善美公司之股東，善美公司因長期虧損、
    財務不佳，無法獲得銀行融資繼續經營，乃由上訴人於93年
    11月5日向大永興業公司及永恆公司購入善美公司股票15,09
    8,199股，以強化股東結構，旋由善美公司於同年月29日決
    議減資彌補虧損，減資比例為59％，以提升該公司每股淨值
    ，俾取得銀行授信融資，為上訴人所不爭，並為原審依法確
    定之事實。則依前揭說明，上訴人於投資前，善美公司之虧
    損已造成，善美公司於93年11月29日決議以減資所彌補之累
    積虧損12,980萬元，乃上訴人於93年11月5日購入上開股份
    前已存在之虧損，非屬上訴人投資後實際參與經營善美公司
    所發生之損失，即與前開規定之投資損失未合。再上訴人自
    承系爭投資之目的，在於強化善美公司之股東及財務結構，
    俾取得銀行融資維持營運，而善美公司辦理本次減資，即為
    增加該公司每股淨值以順利取得銀行融資額度，應為上訴人
    所預期並屬於上訴人執行系爭投資計畫以強化善美公司財務
    結構過程中採用之手段，自不能認上訴人之系爭投資已因本
    次減資而發生損失。況依善美公司93年11月29日資產負債表
    所載，該公司辦理減資後每股淨值14.9元〔計算式：減資後
    淨值總額134,392,1670元÷（已發行股數22,000,000×41％
    ）＝14.9元〕，按上訴人就系爭投資於減資後所持有股份6,
    190,261股(計算式：15,098,199股×41%)，計算其實際價值
    為92,234,888元，亦大於上訴人於93年11月5日購入上開股
    份所投入之投資成本75,490,995元〔計算式：5元×購入15,
    098,199股＝75,490,995元〕，則實質上上訴人之原出資額
    並未折減，自無投資損失發生。故被上訴人否准認列系爭投
    資損失，原判決予以維持，並無違誤。又所謂判決理由矛盾
    ，係指判決所載理由前後牴觸或判決主文與理由不符之情形
    而言，原判決所舉上述時間模型等論述，無非用以說明營利
    事業依查核準則第99條第1款之規定，要求認列轉投資之損
    失時，不能僅以被投資公司發生虧損為已足，須投資後被投
    資公司發生虧損，原出資額發生減損，始足當之，經核與上
    開法令規定尚無不合，並無上訴人所指先採「權益法」認定
    有無投資損失，再採「成本法」計算投資損失數額之情形，
    自無牴觸查核準則第99條第1款規定所採成本實現制之意旨
    ，上訴意旨據以指摘原判決有不適用法規、適用法規錯誤或
    判決理由矛盾之違法，並無可採。至於上訴人其餘訴稱各節
    ，乃上訴人對法律上見解之歧異，就原審取捨證據、認定事
    實之職權行使，指摘其為不當，均無可採。
(三)綜上所述，原判決將訴願決定及原處分均予維持，而駁回上
    訴人在原審之訴，核無違誤。上訴論旨，指摘原判決違背法
    令，求予廢棄，為無理由，應予駁回。
六、據上論結，本件上訴為無理由。依行政訴訟法第255條第1項
    、第98條第1項前段，判決如主文。
中　　華　　民　　國　　100　 年　　10　　月　　6　　 日
                    最高行政法院第六庭
                        審判長法官　林　茂　權
                              法官　楊　惠　欽
                              法官　吳　東　都
                              法官　陳　金　圍
                              法官　蕭　惠　芳

以  上  正  本  證  明  與  原  本  無  異
中　　華　　民　　國　　100　 年　　10　　月　　7　　 日
　　　　　　　　　　　　　　　書記官　伍　榮　陞